臺灣士林地方法院民事判決
109年度重訴字第285號
原      告  釋常禪  
訴訟代理人  孫治平律師
被      告  峰碧山圓覺寺
法定代理人  劉金蟬  
訴訟代理人  吳展旭律師
            連星堯律師
上列當事人間請求返還墊款事件，本院於民國111年11月14日言
詞辯論終結，判決如下：
    主      文
原告之訴及假執行之聲請均駁回。
訴訟費用由原告負擔。
    事實及理由
一、原告起訴主張：被告於民國69年3月1日以原證8委任書委任
    訴外人葉秋波負責開發經營、維護管理被告所有如原證1所
    示19筆土地、遊樂區及峰碧寶塔（下稱系爭A委任事務）。
    葉秋波於100年間欲整修重建峰碧寶塔，而於103年7月3日委
    由訴外人觀心生命文化有限公司（下稱觀心公司）全權處理
    整修相關事宜（下稱系爭B委任事務）；觀心公司復將此項
    工作委由原告辦理（下稱系爭C委任事務）；原告遂於103年
    10月18日與訴外人最好有限公司（下稱最好公司）簽訂琉璃
    拉門單人櫃工程合約書，並約定工程總價新臺幣（下同）2,
    940萬元（下稱系爭工程），原告並依約給付訂金即第1期款
    882萬元予最好公司。詎被告法定代理人劉金蟬因私心而將
    峰碧寶塔大門深鎖、阻撓最好公司進行系爭工程，之後被告
    甚將峰碧寶塔拆除並全面改建。觀心公司因被告惡意毀棄委
    託整修峰碧寶塔之事務，蒙受重大損失，依民法第546條第1
    項、第2項之規定，請求被告給付上述882萬元之代墊款，且
    被告係在不利觀心公司之時期逕自終止委任契約，故觀心公
    司亦得依同法第546條第3項及第549條第2項規定請求被告賠
    償所受損害即上述882萬元款項。又觀心公司業於104年6月2
    4日倒閉解散，並於解散前之103年12月8日將其對被告基於
    系爭委任契約之一切債權讓與原告，故原告自得依委任及債
    權讓與法律關係請求被告給付882萬元墊款，並以起訴狀繕
    本送達代債權讓與之通知等語。並聲明：被告應給付原告88
    2萬元，及自起訴狀繕本送達翌日起至清償日止，按年息5%
    計算之利息；願供擔保，請准予宣告假執行。
二、被告則以：其與葉秋波間不存在系爭A委任事務，葉秋波與
    觀心公司所簽署之契約均與被告無涉。原證8委任書係由訴
    外人圓覺企業股份有限公司（下稱圓覺公司）所出具，並非
    被告出具；至該委任書後頁之文字係葉秋波先行擬好，再迫
    使被告前任法定代理人釋傳定抄寫及用印。縱認原證8委任
    書屬實，則整修重建峰碧寶塔亦非屬委任範圍，葉秋波無權
    代表被告再行委任觀心公司，被告不承認其效力，原告請求
    無據等語置辯。並聲明：原告之訴及其假執行之聲請均駁回
    ；如受不利之判決，願供擔保請准宣告免為假執行。
三、兩造不爭執事項：（見本院卷第295頁）
　㈠原證8委任書末（即本院卷第96頁第6行以下）之文字為被告
    前法定代理人釋傳定所書寫及用印。
四、兩造之爭點為：㈠被告與葉秋波間是否有成立系爭A委任事務
    契約？如有，其內容為何，是否包括整修重建峰碧寶塔？㈡
    葉秋波與觀心公司間是否有成立系爭B委任事務契約？㈢原告
    與觀心公司間是否有成立系爭C委任事務，而由原告與最好
    公司成立系爭工程契約？㈣原告是否已代墊工程款882萬元？
    其依債權讓與及民法第546條第1項、第2項之規定，請求被
    告給付上述882萬元之代墊款，或依同法第546條第3項及第5
    49條第2項規定請求被告賠償所受損害即上述882萬元之款項
    ，有無理由？（見本院卷第296頁）
　　茲就兩造爭點及本院得心證理由分述如下：
　㈠被告與葉秋波間是否有成立系爭A委任事務契約？如有，其內
    容為何，是否包括整修重建峰碧寶塔？
  ⒈按當事人主張有利於己之事實者，就其事實有舉證之責任，
    民事訴訟法第277條前段定有明文。又民事訴訟如係由原告
    主張權利者，應先由原告負舉證之責，若原告先不能舉證，
    以證實自己主張之事實為真實，則被告就其抗辯事實即令不
    能舉證，或其所舉證據尚有疵累，亦應駁回原告之請求（最
    高法院17年上字第917號裁判意旨參照）。次按稱委任者，
    謂當事人約定，一方委託他方處理事務，他方允為處理之契
    約；民法第528條亦有明定。
　⒉查證人葉秋波於本院言詞辯論期日證稱：我在63年間有受任
    開發圓覺寺的19筆土地，原證8委任書我有看過，圓覺寺的
    管理委員會及住持有開會，並通知我開發，我是受圓覺寺管
    理委員會還有住持釋傳定的委任。103年間我並沒有委任觀
    心公司整修裝潢圓覺寺峰碧寶塔（按：即系爭B委任事務）
    ，原證2委託書上「葉秋波」之簽名是我簽的，但是我有叫
    （觀心公司）董事長柯秉辰蓋大小章，他不肯蓋，意思是他
    不想做，因為他們沒有蓋大小章，所以該委託書沒有成立，
    我並不知道觀心公司後來有無派人去整修峰碧寶塔。至於原
    證10存證信函，是我發出的，信函雖然有提到我在103年有
    委託觀心公司整修，但那是因為委託書有期限在，原本我是
    期待他用印，但後來還是沒有蓋大小章給我。圓覺寺在69年
    3月有委任我處理峰碧寶塔，因為峰碧寶塔本來只有1層，他
    們還叫我增建1層，但是69年委任的意思並沒有包含103年的
    整修峰碧寶塔事宜，103年我會想找柯秉辰洽談原證2的委託
    事宜，是因為我看現場有破壞、有雜草，是我自己想整修峰
    碧寶塔，前面說的69年的委任事項就是開發遊樂區，還有把
    原本1層的塔再加蓋1層，寶塔加蓋1層，跟103年整修工程是
    兩碼事等語明確（見本院卷第280至286頁）。依證人葉秋波
    前揭證言，其於69年期間雖有與被告成立系爭A委任事務契
    約，惟就峰碧寶塔之事務，係將原本之1層塔再加蓋1層，而
    非「整修重建峰碧寶塔」；至其於103年7月3日雖有與觀心
    公司公司法定代理人柯秉辰洽談峰碧寶塔整修、裝潢事宜，
    係證人葉秋波己意欲整修，與69年被告之委任行為無涉，並
    非系爭A委任事務契約之內容。
　⒊又被告前法定代理人釋傳定曾書寫如原證8委任書末之內容，
    為兩造所不爭執；被告雖抗辯係葉秋波先行擬好，再迫使被
    告前任法定代理人釋傳定抄寫及用印，惟就此節未舉證以實
    其說，並不足採。而觀諸釋傳定於原證8委任書書寫之內容
    為：「一、遊樂區於民國六十九年三月三開工無誤。二、開
    發遊樂區本寺所有土地十九筆委任葉秋波並無其他第三者（
    包括團體單位）。三、本寺及葉秋波有關財務清理清楚時對
    方馬上離開。」，有原證8委任書在卷可稽（見本院卷第94
    至96頁），該內容係在說明僅委任葉秋波1人處理開發遊樂
    區被告所有土地19筆事宜，均未提及任何有關峰碧寶塔加蓋
    1層或整修重建之事宜。至原告舉原證1順次23有提及峰碧寶
    塔，欲證明原證8委任書委任事務包括整修重建峰碧寶塔云
    云，惟查：原證1為電腦繕打，由何人於何時製作均有不明
    ，且原證8委任書係於69年3月手寫，當時電腦並不普及，是
    尚難認原證1與原證8有所關連，而認整修重建峰碧寶塔亦屬
    釋傳定於原證8委任書委任葉秋波處理之事務。是以原告舉
    原證8欲證明系爭A委任事務內容包括103年整修重建峰碧寶
    塔，並不足採。
　⒋從而，綜合證人葉秋波前揭證言及釋傳定於原證8委任書末書
    寫之文字內容，雖可認釋傳定曾以被告前法定代理人身分委
    任葉秋波處理開發遊樂區被告所有土地19筆，惟並無法證明
    系爭A委任事務內容有委任葉秋波「整修重建峰碧寶塔」。
　㈡原告就其主張「被告於69年有委任葉秋波整修重建峰碧寶塔
    」復未提出其他證據證明，是其就此部分舉證尚有不足。則
    原告既不能證明系爭A委任事務有包括整修重建峰碧寶塔，
    其自無法依債權讓與及民法第546條第1項、第2項之規定，
    請求被告給付上述882萬元之代墊款，或依同法第546條第3
    項及第549條第2項規定請求被告賠償所受損害即上述882萬
    元之款項，則兩造其餘爭點，即無庸論述。
五、綜上所述，原告依債權讓與、民法第546條第1項、第2項、
    第3項及第549條第2項規定請求被告給付882萬元，及自起訴
    狀繕本送達翌日起至清償日止按年息5%計算之利息，為無理
    由，應予駁回。原告之訴既經駁回，其假執行之聲請亦已失
    所附麗，應併予駁回之。
六、本件事證已臻明確，兩造所提其餘攻擊防禦方法及證據，經
    本院審酌後，核與本件判決結果不生影響，爰不一一論述，
    附此敘明。
七、訴訟費用負擔之依據：民事訴訟法第78條。
中　　華　　民　　國　　111 　年　　11　　月　　30　　日
                  民事第三庭法  官  陳菊珍
以上正本係照原本作成。
如對本判決上訴，應於判決送達後20日內向本院提出上訴狀，若
委任律師提起上訴者，應一併繳納上訴審裁判費，否則本院得不
命補正逕行駁回上訴。
中　　華　　民　　國　　111 　年　　11　　月　　30　　日
                            書記官  曹永瑄